臺灣新竹地方法院交通事件裁定　　　　100年度交聲字第125號
移送機關即
原處分機關　交通部公路總局新竹區監理所新竹市監理站
異　議　人
即受處分人　陳來進
上列異議人因違反道路交通管理處罰條例案件，對交通部公路總
局新竹區監理所新竹市監理站民國100 年2月8日竹監新三字第裁
51-E00000000號所為之違反道路交通管理事件裁決處分，聲明異
議，本院裁定如下：
    主  文
異議駁回。
    理  由
一按：
(一)駕駛人駕駛汽車，應遵守道路交通標誌、標線、號誌之指示；
  汽車行駛至交岔路口，其行進、轉彎應遵守燈光號誌或交通指
  揮人員之指揮，為道路交通安全規則第90條、第102 條第1 項
  第1 款明定。
(二)汽車駕駛人，行經有燈光號誌管制之交岔路口闖紅燈者，依道
  路交通管理處罰條例第53條第1 項規定，應處新臺幣（下同）
  1,800 元以上5,400 元以下罰鍰，並依同條例第63條第1 項第
  3 款規定併予記違規點數3 點。
(三)道路交通安全規則第2 條第1 項第1 款規定之名詞釋義，上開
  「汽車」係指在道路上不依軌道或電力架線而以原動機行駛之
  車輛（包括機器腳踏車）。
二原處分意旨略以：聲明異議人即受處分人陳來進（下稱異議人
  ）於民國99年12月18日下午3 時許，騎乘車牌號碼078-DMT 號
  重型機車（下稱系爭車輛），行經新竹市○○路○ 段與中和路
  口時，因有「闖紅燈（直行）」之違規行為，經舉發單位即新
  竹市警察局交通隊警員攔停並填掣竹市警交字第E00000000 號
  舉發違反道路交通管理事件通知單（下稱舉發通知單）予以當
  場舉發。嗣異議人於舉發通知單上所載之應到案日期前向原處
  分機關提出申訴，經原處分機關函請舉發單位調查結果，仍認
  異議人確有駕車行經有燈光號誌管制之交岔路口闖紅燈之違規
  事實，乃於100 年2 月8 日以竹監新三字第裁51-E00000000號
  違反道路交通管理事件裁決書（下稱裁決書），依道路交通管
  理處罰條例第53條第1 項、第63條第1 項第3 款（裁決書漏載
  第3 款）及違反道路交通管理事件統一裁罰基準表之規定，裁
  處異議人罰鍰1,800 元，並記違規點數3 點。
三異議意旨略以：1.異議人當時駕駛系爭車輛是從與新竹市○○
  路○ 段垂直之凌雲街駛出，面對綠燈右轉進入經國路2 段，不
  是沿經國路2 段直行通過中和街闖越紅燈。2.異議人右轉後沿
  新竹市○○路○ 段行駛至622 號前，遭隱蔽於同路段620 巷內
  之舉發警員揮手攔停，該員既隱蔽於巷內，以其視覺角度，無
  法目擊異議人右轉進入經國路2 段之駕駛情形，縱使舉發警員
  不是站在巷內，而係站立於巷口警車停放處旁，惟當時路緣白
  實線停放了其他大、小車輛，以該道路週邊路況，舉發警員也
  無法看到異議人駕駛情形。3.如果異議人有違規行為，為何兩
  位值勤警員，站立的警員問蹲在地上的警員「怎麼辦？」，蹲
  在地上的警員回稱「隨你！」，以上可知本件舉發有誤，為此
  聲明異議，請求撤銷原處分。
四經查：
(一)異議人於原處分所載時間，騎乘系爭車輛行經新竹市○○路○
  段與中和路口時，於行車方向之行車管制號誌為紅燈時，未待
  直行指示綠燈亮起之際，即闖越紅燈直行之事實，業據證人即
  掣單舉發之新竹市警察局交通隊警員郭盛裕於本院調查時到庭
  具結擔保真實後證稱「（本件攔停經過為何？）【庭呈職務報
  告、現場位置圖及照片】當天我跟同事張根培2 點半時進行交
  通取締違規，在3 點多時看到異議人，紅燈時異議人先停了一
  下，他有左右看了一下，在經過路口時，我們在巷口是看的到
  的。當時異議人有跟我說他要做工程急著買材料要回去，我有
  跟異議人說違規是屬實，故開單。（當日時間、視線為何？）
  視線清楚，是白天，離號誌燈的位置視線上是清楚的，距離有
  50 公 尺，中間並沒遮蔽物。我站的位置就如同我今日現場圖
  所畫的『警員郭盛裕所在位置』處。」等語（本院100 年3 月
  16日訊問筆錄，本院卷第19～20頁），並有證人郭盛裕當庭提
  出之職務報告，及標繪道路名稱、號誌所在、警車與警員位置
  、系爭車輛行進路線之現場位置圖1 張暨彩色照片1 張等證在
  卷可稽（見本院卷第23～25頁）；證人即當時一同執勤之新竹
  市警察局交通隊警員張根培於本院調查時亦具結擔保真實後證
  稱「（本件情形為何？）【庭呈新竹市○○路○ 段與中和路口
  簡圖及彩色照片3 張】（本件異議人違規時，你有無在現場？
  ）有。（有無親眼看到異議人違規？）有。（當天異議人的違
  規情形？）異議人是走經國路往南直行往中和路口。當時凌雲
  街是封死的。當時是T 字型三叉路口。（當天異議人有無可能
  從凌雲街裡面穿出來？）不太可能，因為是封住的，裡面是軍
  眷。（究竟證人有無辦法從值勤的巷子內，直接看到有無車子
  從凌雲街轉出來的？）看的到，但角度要站出來一點，就是照
  片C 的角度。當時凌雲街是封死的，故才會有車子停在斑馬線
  上……異議人是我攔的沒錯，我是親眼看到他是直行的車子。
  （依今日所提之簡圖，經國路有前後2 個行人穿越道，目前法
  官在簡圖上標示甲、乙，請問你是從甲或是從乙穿越道看到異
  議人的？【提示簡圖並告以要旨】甲（按：證人係指自經國路
  2 段南向路段尚未進入中和路交岔路口前之甲行人穿越道就已
  經看到異議人通行，而非上開交岔路口後、警員攔停前之乙行
  人穿越道才看到異議人）」等語綦詳（本院100 年5 月4 日訊
  問筆錄，本院卷第32～35頁），並有證人張根培提出之新竹市
  ○○路○ 段與中和路口簡圖1 張、依視覺角度分別標示A 、B
  、C 彩色照片各1 張等證在卷可參（本院卷第36～37頁）。
(二)道路交通管理處罰條例科處行政罰事件，依據公法爭議之舉證
  責任分配法則，固應先由行政機關就其業已履踐相關正當法律
  程序，以及人民應受處罰之客觀違反法令行為，負證明之責，
  受處罰人就行政機關已為相當證明之前開事項，若主張欠缺主
  觀歸責條件或為其他抗辯，亦須就其所辯提出反證。惟行政機
  關對於前開應為舉證事項，並非不得以執行查察取締勤務人員
  ，依據調查人證之程序，使就親歷事實提供不可替代之證明方
  法，受處罰人就該證人所述見聞經過之真實性倘有質疑，除依
  法定詢問程序加以檢驗外，亦不得僅因證人之個人身分、地位
  或與當事人之關係而謂其不得作證，或憑己意指為必須代以其
  他特定之證據方法，此在證人業已具結願依偽證罰則擔保證言
  可信之場合，尤屬當然。本院審究證人郭盛裕、張根培均係依
  法令執行交通秩序維護職務之警察人員，對違規行為人並無主
  觀好惡，立場自是客觀公正，與異議人互不相識，亦無私怨仇
  隙，衡情證人應無設詞構陷誣指異議人之必要，再上2 證人均
  係經具結後始為上開證述，當無甘冒受偽證罪之追訴處罰，而
  為與事實不符之虛偽陳述之理，所證整個取締情節復無矛盾衝
  突之處。茲異議人既未就執勤警員之舉發有誤提出相關具體證
  據以供調查，本院復查無任何證據足資證明上2 證人有捏造事
  實、違法取締之情事，則執勤警員本其維護交通秩序、安全職
  責所為之舉發，自應受到合法、正確之推定，況上2 證人對於
  舉發當時之經過細節描述明確，由其證述詳盡之情況亦可徵證
  人上開所為證述係記憶清晰下所為之陳述，堪足採信。準此，
  異議人駕駛系爭車輛確實沿經國路2 段南下直行通過中和路口
  ，行經有燈光號誌管制之交岔路口闖越紅燈，有舉發通知單所
  載時、地之違規事實，應堪認定。
(三)異議人辯稱警員舉發當日所處位置無法目擊異議人之駕駛情形
  云云，惟查，遵守道路交通管理處罰條例及道路交通安全規則
  係駕駛人應盡之義務，而道路交通主管機關為加強交通管理，
  維護交通秩序，確保交通安全，除廣為宣導交通安全教育外，
  對違規之駕駛人、用路人自應予以舉發處罰，又交通執勤警員
  係依據道路之設置情形、交通流量、交通事故發生頻率等一切
  因素綜合判斷後，始決定執行闖紅燈違規取締勤務之地點；況
  就執勤地點、方式法令亦未設有明文限制，警員取締交通違規
  ，本意不在宣導政令，而係藉事後執法之處罰，以貫徹法律威
  信，杜絕僥倖，職是，縱然警員另有故意隱蔽自身行藏之意，
  亦難謂此違背其取締交通違規之本旨，或其取締程序有何瑕疵
  ，故法律要求駕駛人應遵守道路交通安全規則除有維持交通順
  暢之公益目的外，兼及有保護用路權人生命、身體、健康法益
  之旨，實不應因執法單位有無取締行為、取締地點是否明顯、
  取締方式為何而有所不同，是異議人自不得以警員並未站立於
  路口明顯處或舉發員警執勤方式與異議人所認知之方式不同而
  任意指摘本件舉發過程有何違法或嚴重失當之處，藉以免除違
  規之責，要屬當然。本件證人郭盛裕、張根培於舉發當日所站
  立之攔停位置，視野並無其他物體阻擋，確可目測該交岔路口
  之號誌燈號，且清楚辨明舉發路口用路人車之行進方向與動線
  ，再佐以當時時間為下午3 時許，亦無光線不足之疑慮一節，
  業經上2 證人證述明確在卷，且併參2 分鐘後之同日下午3 時
  2 分，上2 證人於同一地點以相同值勤方式再舉發有相同違規
  事實之其他駕駛人，經證人郭盛裕證述在卷（本院卷第19頁）
  並提出其他駕駛人舉發違反道路交通管理事件通知單（第E000
  00000 號，非本件通知單，本院卷第26頁），倘若系爭地點無
  法清楚辨認用路人有否直行通過交岔路口闖越紅燈之違規行為
  ，豈非徒增警員本身執行勤務之困擾？徵諸上開各情，異議人
  此部分辯解自非可採。
五綜上，本件異議人於上開時、地，確有騎乘系爭車輛行經有燈
  光號誌管制之交岔路口直行闖紅燈之違規行為，是原處分機關
  依道路交通管理處罰條例第53條第1 項、第63條第1 項第3 款
  及違反道路交通管理事件統一裁罰基準表之規定，裁處異議人
  罰鍰1,800 元，並記違規點數3 點，核無違誤，亦屬允當，是
  本件異議為無理由，應予駁回。
據上論斷，應依道路交通事件處理辦法第18條，裁定如主文。
中    華    民    國    100     年    5    月    17   日
                  交通法庭      法  官  周美玲
以上正本證明與原本無異。
如不服本裁定，應於裁定送達後5日內向本院提出抗告狀。
中    華    民    國    100     年    5     月   17   日
                                書記官  蕭惠婷